【裁判字號】    98,重訴,10
【裁判日期】    990817
【裁判案由】    違反毒品危害防制條例
【裁判全文】
臺灣新竹地方法院刑事判決              98年度重訴字第10號
公  訴  人  臺灣新竹地方法院檢察署檢察官
被      告  甲○○
指定辯護人  本院公設辯護人乙○○
上列被告因違反毒品危害防制條例案件，經檢察官提起公訴（98
年度偵字第2249號），本院判決如下：
    主  文
甲○○意圖販賣而持有第一級毒品，處有期徒刑陸年肆月。扣案
如附表編號一所示之第一級毒品海洛因陸包（合計總淨重貳佰零
捌點肆柒公克，包裝總重陸點玖柒公克），均沒收銷燬；扣案如
附表編號四、五所示之電子磅秤壹臺、分裝袋貳佰肆拾玖個，均
沒收。
    事  實
一、甲○○明知海洛因屬毒品危害防制條例第2 條第2 項第1 款
    所規定之第一級毒品，依法不得意圖販賣而持有，於民國91
    年12月31日凌晨4 時許，在新竹市○○路○ 段302 號碧雲天
    汽車旅館附近，因其當時遭臺灣苗栗地方法院檢察署通緝中
    ，為免分次購毒時遭警循線查緝，遂以新臺幣（下同）40餘
    萬元代價，向真實姓名、年籍不詳，綽號「小黃」之成年男
    子（起訴書誤載為「阿寶」，業據公訴人於98年6 月2 日當
    庭更正），販入第一級毒品海洛因6 包（合計淨重208.47公
    克，包裝總重6.97公克，純度44% ，純質淨重91.73 公克）
    ，欲供己施用，其見買入之海洛因數量眾多，乃萌生伺機販
    賣以營利之意圖，並將購得之海洛因置放於碧雲天汽車旅館
    508 房內，嗣於同日凌晨4 時30分許，為警在該汽車旅館50
    8 房內查獲，並扣得如附表所示之物。
二、案經新竹市警察局第一分局報告臺灣新竹地方法院檢察署檢
    察官偵查起訴。
    理  由
一、按被告以外之人於審判外之言詞或書面陳述，除法律有規定
    者外，不得作為證據，刑事訴訟法第159 條固定有明文，惟
    被告以外之人於審判外之陳述，雖不符同法第159 條之1 至
    之4 規定，而經當事人於審判程序同意作為證據，法院審酌
    該言詞陳述或書面陳述作成時之情況，認為適當者，亦得為
    證據。又當事人、代理人或辯護人於法院調查證據時，知有
    第159 條第1 項不得為證據之情形，而未於言詞辯論終結前
    聲明異議者，視為有前項之同意，此亦據同法第159 條之5
    規定明確。查本案所引用之證據資料（詳後引證據），其中
    傳聞證據部分，縱無刑事訴訟法第159 條之1 至第159 條之
    4 或其他規定之傳聞證據例外情形，亦因被告及其辯護人、
    檢察官或同意可作為證據使用，或未聲明異議，依刑事訴訟
    法第159 條之5 第1 項、第2 項之規定，本院審酌該證據作
    成之情況，並無不當，應得為證據。又按本案認定事實所引
    用之文書證據、物證等證據，並無證據證明係公務員違背法
    定程式所取得，亦無刑事訴訟法第159 條之4 之顯有不可信
    之情況與不得作為證據之情形，本院斟酌本案卷內之證據並
    非非法取得，亦無證明力明顯過低之情形，且經本院於審判
    期日依法進行證據之調查、辯論，被告於訴訟上之程序權，
    已受保障，前揭各該證據，均得採為證據，先予敘明。
二、上開事實，業據被告於93年4 月20日偵訊及本院審理時坦承
    不諱（見93年度偵字第2163號卷第40至42頁、本院98年度重
    訴字第10號卷第142 頁），且本件扣案之第一級毒品海洛因
    6 包，經送法務部調查局鑑定結果，合計淨重208.47公克（
    包裝重6.97公克），純度44% ，純質淨重91.73 公克，確均
    含有第一級毒品海洛因成分等情，有該局92年2 月19日調科
    壹字第10000173 2號鑑定通知書附卷可證（見93年度偵字第
    2163號卷第71頁），此外，並有新竹市警察局第一分局91年
    12月31日搜索筆錄、扣押物品目錄表、搜索扣押物品收據及
    照片17張在卷可證（見92年度偵字第162 號卷第20至23頁、
    第19頁、第68至75頁），且被告於91年間確遭臺灣苗栗地方
    法院檢察署通緝等情，亦有臺灣高等法院被告前案紀錄表附
    卷可稽，是依被告供稱為免分次購毒而為警查緝，而一次購
    入本件扣案之第一級毒品海洛因，與常情亦未相違。綜核上
    情，被告之自白應與事實相符，洵堪採為論罪科刑之依據。
    本件事證明確，被告犯行堪以認定，應予依法論科。
三、又按意圖販賣而持有毒品罪，係指行為人以意圖販賣營利以
    外之原因而持有毒品，其後始起意營利販賣者（例如因為他
    人之贈與或寄藏而持有，嗣後始起意為販賣者而言），此與
    販賣毒品罪，係行為人明知其為毒品，意圖販賣營利，而將
    毒品購入或賣出，有一於此，不必二者兼備，其犯罪即屬完
    成，並不相同。因此，所謂販賣毒品者，並不以販入之後，
    復行賣出為必要條件，只要以營利為目的，將毒品購入或賣
    出，有一於此，其犯罪就已經完成（最高法院88年度台上字
    第2398號、90年度台上字第1204號、91年度台上字第1143號
    判決意旨可資參照）。本件公訴意旨雖以被告於偵查中之自
    白及所扣得之第一級毒品海洛因之數量甚鉅，並扣得分裝袋
    249 個、電子磅秤1 臺為佐證，認被告在購入扣案之第一級
    毒品海洛因之初，即係基於意圖販賣之營利目的而販入，應
    該當販賣第一級毒品之罪嫌云云。惟查：
  (一)被告於本案遭查獲當日之警詢及偵訊時均供稱：其向「小黃
    」購買扣案之第一級毒品海洛因是要買來自己施用的（見92
    年度偵字第162 號卷第6 至7 頁、第9 至10頁、第49至50頁
    ），又其雖於93年4 月20日偵訊時供稱：扣案之海洛因為其
    所購買，是要買來給大家用的，如果缺錢時，也會想要把海
    洛因賣出去，因為數量這麼大，如果沒有人買，其自己也吸
    不完等語（見93年度偵字第2163號卷第40至42頁）。然細究
    被告此部分供述，其係供稱買入第一級毒品是想要供當日與
    其同遭查獲之弟弟甘興及友人彭騰興一起施用，因買的量
    大，如缺錢時，會想要把海洛因賣出去，是其並未坦承購買
    該海洛因之目的即係基於販賣以營利之意圖，且被告遭查獲
    後，經臺灣新竹地方法院檢察署檢察官以93年度偵字第2116
    3 號併辦意旨書移送臺灣桃園地方法院併辦後，被告於該院
    92年8 月4 日審判程序時仍供稱購入海洛因係為供己施用等
    語（見本院98年度重上字第10號卷第92頁），是被告並未自
    白有公訴人所指之販賣第一級毒品犯行，公訴人認被告已於
    該次偵查中自白販賣毒品犯行，顯有誤會。
  (二)又扣案毒品數量是否顯然超出一般施用毒品者通常持有之數
    量，固得為判斷持有人有無販賣或意圖販賣之依據，惟此種
    判斷仍須有顯然異於常態之情形為準。本件被告每日約施用
    1.8公克之海洛因，亦即每次施用的量約0.1公克，放在香菸
    中吸食，每天吸10幾根香菸，業據其於警詢、偵訊及本院準
    備程序中供明在卷（見92年度偵字第162 號卷第9 至10頁反
    面、第80至81頁、本院98年度重訴字第10號卷第127 頁），
    且經證人彭騰興於臺灣高等法院95年度上更（三）字第169
    號案件審理時證稱：因其有施用毒品，所以知道被告有在施
    用海洛因跟安非他命等語在卷可稽（見本院98年度重訴字第
    10號卷第110 至112 頁），況被告遭查獲時所持有之23個海
    洛因殘渣袋，業據被告供稱為其之前施用毒品所留下等語在
    卷（見本院98重訴字第10號卷第127 頁），經送鑑定後，確
    均含無法獨立析離之海洛因成分，有國防部憲兵司令部刑事
    鑑識中心92年6 月23日92宇鑑字第08455 號鑑驗通知書存卷
    （見臺灣桃園地方法院91年度訴字第661 號卷第115 頁），
    顯見被告確有施用第一級毒品海洛因之習慣，是被告供稱伊
    係為自己施用而購買毒品等語，尚非無據。又被告持有之扣
    案海洛因6 包，淨重合計為208.47公克，純度44% ，純質淨
    重91 .73公克，雖較一般單純施用毒品者持有海洛因之數量
    為鉅，惟一次大量購買毒品較之每次少量購入可獲得更多優
    惠，以降低成本，亦為眾所周知之事實，被告當時又因另案
    遭通緝中，業如前述，其所供為免分次聯絡購買毒品事宜而
    為警循線查獲，遂一次向「小黃」之男子購入大量之扣案海
    洛因，尚與常情無違，倘無其他積極事證可佐，或一般人一
    望即可判斷並非單純供己施用（例如或查獲海洛因磚），自
    不得僅憑持有數量較多，即遽而推測被告係基於販賣以營利
    之意圖而持有。又被告自始即否認其持有如附表編號4 、5
    之電子磅秤、分裝袋等物，係供販賣毒品所用之物，並於偵
    訊及另案審理時辯稱：該等物品是供其分裝毒品之用，電子
    磅秤是買毒品時要用的，分裝袋是買毒品後要分裝毒品用的
    ，避免每次都用同一個袋子容易破等語（見92年度偵字第16
    2 號卷第9 至10頁，92年8 月4 日桃園地院審判筆錄即本院
    98 年 度重訴10號卷第92頁反面），而毒品施用者持有電子
    磅秤、夾鍊袋，或為確保每次施用時不致過量，或為確保購
    買時不致遭販賣者訛詐數量，或為便於分裝以利施用、攜帶
    ，其原因不一而足，亦不能因被告持有電子磅秤、夾鏈袋等
    物，即謂被告購買海洛因時已有販賣第一級毒品之意圖。
  (三)另公訴人雖舉臺灣高等法院96年度重上更（四）字第140 號
    刑事判決內已論述被告所供其從事搭鷹架之工作，而有資力
    ，不需販賣毒品等語不足採信，而認被告係基於營利之意圖
    而購入扣案之第一級毒品海洛因云云。然該判決係就被告於
    91年2月底起至同年3月13日止所涉連續販賣第一級毒品犯行
    所為之認定，與本案犯罪事實並不相同，且刑事判決係國家
    針對各犯罪行為人所判處刑罰之決定，而國家對於各犯罪行
    為人之刑罰權係獨立存在，除刑事訴訟法上所謂之同一案件
    有既判力效力所及之問題外，各刑事判決相互間並無拘束之
    效力，是公訴人所提之上該判決，本院並不受拘束，仍得本
    於對於法律之確信以認定事實，適用法律。查被告於本院準
    備程序時供稱：當時因為遭通緝中不敢到處跑，剛好身上有
    錢，就把海洛因買起來放，其於91年間，是在作紋身及搭鷹
    架的工作，由堂弟甘國興去跟人家包工程，而紋身是流動式
    的，月入約7、8萬元，當時先給「小黃」約40多萬元買海洛
    因，這些錢是搭鷹架、紋身賺來，有一些是跟別人借的等語
    （見本院98年度重訴字第10號卷第127 頁），此部分亦經證
    人羅德玉於臺灣高等法院95年度上更（三）字第169 號案件
    審理時證稱：其與被告於85年間認識，交往11年，兩人同居
    到被告入監前，當時被告的工作是搭鷹架的，工作地點不一
    定，每月收入2 、3 萬元，被告亦有為他人紋身賺錢等語在
    卷可參（見該案96年2 月1 日審判程序筆錄，即本院98年度
    重訴字第10號卷第106 至109 頁），並有證人彭騰興於該案
    同日審理時證述：其要紋身，遂透過被告之堂弟甘國興介紹
    而認識被告，被告都是在客人家中替別人紋身，沒有固定地
    點等語在卷可稽（見本院98年度重訴字第10號卷第110 至11
    2 頁），是被告於當時確有從事搭鷹架及紋身之工作，且被
    告遭查獲當時，亦扣得其所有之如附表編號6 所示之55萬1
    千元之現金，是被告於91年間，雖遭通緝，仍有經濟來源乙
    情，堪可認定，足見被告並非全無資力購買扣案之海洛因供
    己施用。且被告自承有施用海洛因及安非他命等毒品之習慣
    ，兼以政府積極查緝毒品之交易，因此施用毒品之人向他人
    購買毒品之管道甚少，被告當時又因另案遭通緝中，為免分
    次聯絡購買毒品事宜而遭查獲，且為方便施用，而以較便宜
    之價格，一次購入可供較長時間施用之海洛因數量，衡情亦
    未違背經驗法則。
  (四)另本件被告為警查獲時，扣得數量達208.47公克（純質淨重
    91.73公克）之第一級毒品海洛因6包，數量雖非少數，惟毒
    品取得之動機、標的、數量，因人因案各有差異，未可一概
    而論，取得毒品數量多寡與是否意圖營利而販入，並無絕對
    之關連，仍應參酌其他證據以定之，施用毒品者為供施用目
    的而一次購入較多數量者，亦屢見不鮮，是尚難僅憑被查獲
    毒品數量之多寡，即逕行排除其他有利於被告之可能，推測
    其在取得毒品之初即係意圖營利而販入，是檢察官以被告被
    查獲時所扣得之海洛因數量及持有電子磅秤及分裝袋，即推
    論該等海洛因為被告意圖供販賣之用而購入，尚嫌速斷，在
    無其他積極事證足資佐證下，自無從僅以客觀上被告持有數
    量不少之第一級毒品海洛因之事實，率爾推論被告主觀上必
    有販賣之意圖而販入第一級毒品之犯意。綜此，依檢察官所
    提之證據均無從證明被告確有販賣第一級毒品之犯行，則公
    訴人此部分主張，即屬無據。
四、(一)查被告於行為後，刑法部分條文業經修正公布，並於95年
      7 月1 日施行。刑法第2 條第1 項之規定，係規範行為後
      法律變更所生新舊法律比較適用之準據法。所謂行為後法
      律有變更者，包括構成要件之變更而有擴張或限縮，或法
      定刑度之變更。行為後法律有無變更，端視所適用處罰之
      成罪或科刑條件之實質內容，修正前後法律所定要件有無
      不同而斷。新舊法條文之內容有所修正，除其修正係無關
      乎要件內容之不同或處罰之輕重，而僅為文字、文義之修
      正或原有實務見解、法理之明文化，或僅條次之移列等無
      關有利或不利於行為人，非屬該條所指之法律有變更者，
      可毋庸依該規定為新舊法之比較，而應依一般法律適用原
      則，適用裁判時法（詳95年11月7 日最高法院95年度第21
      次刑事庭會議決議參照）外，即應適用刑法第2 條第1 項
      之規定，為「從舊從輕」之比較。而比較時，應就罪刑有
      關之事項，如共犯、未遂犯、想像競合犯、牽連犯、連續
      犯、結合犯，以及累犯加重、自首減輕及其他法定加減原
      因（如身分加減）與加減例等一切情形，綜合全部罪刑之
      結果而為比較，予以整體適用（95年5 月23日最高法院95
      年度第8 次刑事庭會議決議參照）。乃因各該規定皆涉及
      犯罪之態樣、階段、罪數、法定刑得或應否加、減暨加減
      之幅度，影響及法定刑或處斷刑之範圍，各該罪刑規定須
      經綜合考量整體適用後，方能據以限定法定刑或處斷刑之
      範圍，於該範圍內為一定刑之宣告。是宣告刑雖屬單一之
      結論，實係經綜合考量整體適用各相關罪刑規定之所得。
      宣告刑所據以決定之各相關罪刑規定，具有適用上之「依
      附及相互關聯」之特性，自須同其新舊法之適用。而「法
      律有變更」為因，再經適用準據法相互比較新舊法之規定
      ，始有「對被告有利或不利」之結果，兩者互為因果，不
      難分辨，亦不容混淆（詳最高法院96年度台上字第3773號
      判決意旨參照）。經查：
   1、刑法部分：被告行為時，關於罰金之最低額，修正前刑法
      第33條第5款規定：「罰金：（銀元）1元以上。」，經依
      現行法規所定貨幣單位折算新臺幣條例第2條規定折算後
      ，上開罰金刑之最低數額為新臺幣3 元。而修正後刑法第
      33條第5 款則規定：「罰金：新臺幣1000元以上，以10 0
      元計算之」，即修正後之罰金刑最低數額，已提高為新臺
      幣1000元，比較新舊法適用結果，此部分以被告行為時之
      舊法較有利於被告。是修正後刑法並非較有利於被告，應
      依刑法第2 條第1 項前段規定，一體適用修正前即行為時
      之法律。
   2、毒品危害防制條例部分：
   (1)被告行為後，毒品危害防制條例亦經總統於98年5月20日
      以華總一義字第09800125141號公布修正。按法規之制定
      與法規之修正，如有特定生效日之必要者，依中央法規標
      準法第14條或第20條第2項準用第14條之規定，應分別特
      定施行日期。法規制定或前次修正，基於特殊因素所特定
      之施行日期，並不適用於日後修正或再次修正之條文。法
      律之制定或修正，若未明定施行日期者，中央法規標準法
      雖未規定應自何時生效，然法律既經制定或修正並經總統
      公布，自應依一般原則，自公布日起算至第3日發生效力
      （中央法規標準法第13條參照）。而98年5月20日修正公
      布之毒品危害防制條例部分條文，並未特定其施行日期。
      雖該條例於制定時，於第36條規定：「本條例自公布後6
      個月施行」，然其立法理由謂：「一、依修正草案第2 條
      第3 項規定，法務部需會同衛生署成立審議委員會每3 個
      月定期檢討調整毒品之分級及品項，而本次新增第四級毒
      品，有需要在新法施行前先經該審議會檢討後再調整公布
      ，爰預留六個月緩衝期，以利處理。二、依本條例新修正
      之規定，有必要再訂定相關子法及修正相關法規，以配合
      本條例之施行，故亦有需要預留適當緩衝期，以利訂頒相
      關子法及相關法規之配合修正」，足徵前開條例第36條之
      規定，顯係因應該次（指92年7 月9 日）修正之需，始預
      留適當之緩衝期，益徵98年5 月20日修正公布之毒品危害
      防制條例（下稱修正後條例）應依一般原則，自公布日起
      算至第3 日發生效力，是本次修正公布之毒品危害防制條
      例應認已於98年5 月22日起施行，合先敘明。
   (2)毒品危害防制條例第5條第1項有關意圖販賣而持有第一級
      毒品之處罰規定，並未修正，自無庸為新舊法之比較。又
      毒品危害防制條例第17條有關減輕其刑之規定，修正前毒
      品危害防制條例第17條規定「犯第4 條第1 項至第4 項、
      第5條 第1 項至第4 項前段、第6 條第1 項至第4 項、第
      7 條第1 項至第4 項、第8 條第1 項至第4 項、第10條或
      第11條第1 項、第2 項之罪，供出毒品來源，因而破獲者
      ，得減輕其刑」，修正為「（第1 項）犯第4 條至第8 條
      、第10條或第11條之罪，供出毒品來源，因而查獲其他正
      犯或共犯者，減輕或免除其刑。（第2 項）犯第4 條至第
      8 條之罪於偵查及審判中均自白者，減輕其刑」，比較修
      正前、後之規定，可知依修正前之規定，被告縱於偵查及
      審判中均自白，亦不得減輕其刑，然依修正後第17條第2
      項之規定，被告如於偵查及審判中均自白，即可減輕其刑
      ，自以修正後之規定，較有利於被告。本件被告於偵查及
      審判中既自白有意圖販賣而持有第一級毒品之犯罪事實，
      故修正後之規定較為有利於被告，依刑法第2 條第1 項後
      段規定，被告應適用修正後之毒品危害防制條例論處。
    (二)按海洛因屬毒品危害防制條例第2條第2項第1款、第2款所
      規定之第一級毒品；又按意圖販賣而持有毒品罪，係指意
      圖販賣而販入以外之原因而持有，嗣後始意圖販賣而言，
      故被告如非以意圖販賣而販入，而係以其他原因而持有，
      嗣後始萌生營利意圖販賣，待價而沽而持有毒品，即為本
      罪之法定犯罪構成要件。本件被告雖原為供己施用，而於
      上揭時間購入上述第一級毒品海洛因後，見其所購得之海
      洛因數量超過其個人施用之所需，竟萌意圖販賣而持有第
      一級毒品之犯意而持有上揭第一級毒品海洛因，是其確有
      意圖販賣而持有第一級毒品之犯行，業如上述。核被告所
      為，係犯毒品危害防制條例第5 條第1 項意圖販賣而持有
      第一級毒品罪。公訴人認被告所犯係違反毒品危害防制條
      例第4 條第1 項之販賣第一級毒品罪，容有未洽，惟基本
      社會事實同一，起訴法條應予變更。又被告持有第一級毒
      品之低度行為，為其意圖販賣而持有之高度行為所吸收，
      不另論罪。修正後毒品危害防制條例第17條第2 項規定「
      犯第4 條至第8 條之罪於偵查及審判中均自白者，減輕其
      刑」，依該條項修正立法理由觀之，係為使刑事案件儘速
      確定，鼓勵被告認罪，並節省司法資源，苟行為人於偵查
      及審判中均對自己之犯罪事實全部或主要部分為肯定供述
      之意，即符自白減輕其刑要件（最高法院99年度台上字第
      2423號判決參照）。查被告於偵查及本院審理中均自白犯
      行（見93年度偵字第2163號卷第40至42頁、本院98年度重
      訴字第10號卷第14 2頁），所為意圖販賣而持有第一級毒
      品海洛因犯行自符合此部分減刑規定，應依法減輕其刑。
    (三)爰審酌被告於91年2 月底起至同年3 月13日止，另案涉犯
      連續販賣第一級毒品犯行，並在通緝中，仍另購入數量甚
      鉅之第一級毒品海洛因以供己施用，並見所購買之第一級
      毒品海洛因數量甚大，乃興起日後缺錢時，將伺機販賣以
      營利之意圖，而販賣行為乃毒品禍害之源，其源不斷，則
      流毒所及，非僅多數人之生命、身體受其侵害，吸食者家
      庭之破裂、為籌措財源購買毒品鋌而走險所造成社會治安
      之敗壞，亦不能免，顯見為害之鉅，當非個人一己之生命
      、身體法益所可比擬，且其前有多次違反麻醉藥品管制條
      例及違反槍砲彈藥刀械管制條例、違反藥事法、妨害兵役
      等前科紀錄，且於89年3 月22日甫獲假釋出獄，有臺灣高
      等法院被告前案紀錄在卷可參，素行不良，且於假釋期間
      再犯本案，顯未具悔意，惟念及其尚未將毒品販出，未造
      成重大危害，並無因本案獲取利益，又犯後尚知坦承犯行
      ，態度尚可，而施用毒品乃屬對其自身健康之戕害行為，
      並審酌被告為高中畢業，入監前從事搭鷹架及紋身之工作
      ，目前經濟狀況不佳之智識程度、經濟狀況，暨其犯罪動
      機、目的及所生之危害等一切情狀，爰量處如主文所示之
      刑，以示懲儆。
五、(一)扣案如附表編號1 所示之第一級毒品海洛因6 包，合計總
      淨重208.47公克，包裝重6.97公克，純度44％，總純質淨
      重91.73 公克等情，有法務部調查局調科壹字第10000173
      2 號鑑定通知書1 紙在卷可稽（93年度偵字第2163號卷第
      71頁），均屬違禁物，不問是否屬犯人所有，均應依毒品
      危害防制條例第18條第1 項前段規定，予以宣告沒收銷燬
      之，其包裝袋6 個均因包覆毒品，顯留有該毒品之殘渣，
      與毒品間已難以分析剝離，自應整體視為毒品，均依毒品
      危害防制條例第18條第1 項前段之規定，沒收銷燬之。至
      鑑驗耗損之第一級毒品海洛因既已滅失，自無庸再予宣告
      沒收銷燬，附此敘明。
    (二)按沒收物之執行完畢與沒收物之不存在，並非一事，因犯
      罪依法必須沒收之物，雖已於共犯中之1 人確定判決諭知
      沒收，並已執行完畢，對於其他共犯之判決，仍應宣告沒
      收（最高法院98年度台上字第632 號、98年度台上字第32
      83號判決意旨可供參照）。又按犯販賣毒品罪者，其供犯
      罪所用之財物，固應優先適用毒品危害防制條例第19條第
      1 項義務沒收之規定，予以沒收；但如係供犯罪預備之物
      ，則不能適用上開特別規定，而須依刑法第38條第1 項第
      2 款為沒收之宣告（最高法院92年度台上字第5872號判決
      參照）。本件扣案如附表編號4 、5 所示之電子磅秤1 臺
      、分裝袋249 個，均為被告所有，分供其購買毒品後秤重
      及分裝毒品之用，業據被告供承在卷（見92年度偵字第16
      2 號卷第9 至10頁、92年度偵字第162 號卷第9 至10頁，
      92 年8月4 日臺灣桃園地方法院審判筆錄即本院98年度重
      訴字第10號卷第92頁反面），雖均已於98年1 月22日經臺
      灣桃園地方法院檢察署檢察官命令沒收、銷燬，有臺灣桃
      園地方法院檢察署檢察官97年10月9 日扣押沒收物品處分
      命令在卷可憑（見本院98年度重訴字第10號卷第50頁），
      然參諸上開判決意旨，如為因犯罪依法必須沒收之物，仍
      應宣告沒收。是如附表編號4 所示之電子磅秤1 臺，既係
      被告所有，係其意圖販賣而持有海洛因所用之物，應依毒
      品危害防制條例第19條第1 項前段之規定宣告沒收；另如
      附表編號5 所示之分裝袋249 個，均屬被告預備供意圖販
      賣而持有第一級毒品犯罪所用之物，應依刑法第38條第1
      項第2 款之規定宣告沒收。
    (三)至扣案如附表編號2 、3 、6 至8 所示之物，雖均為被告
      所有，惟卷內均無證據認定係供本件犯罪所用之物，均難
      認與被告本件犯行有何相關連，爰不另為沒收之諭知。
據上論結，應依刑事訴訟法第299條第1項前段、第300條，現行
毒品危害防制條例第5條第1項、第17條第2項、第18條第1項前段
、第19條第1 項前段，刑法第11條、第2 條第1 項、第38條第1
項第2款，判決如主文。
本案經檢察官陳建文到庭執行職務。
中    華    民    國    99    年    8     月    17    日
                  刑事第五庭    審判長法  官  黃惠玲
                                      法  官  蔡欣怡
                                      法  官  林佑珊
以上正本證明與原本無異。
如不服本判決應於收受判決後10日內向本院提出上訴書狀，並應
敘述具體理由。其未敘述上訴理由者，應於上訴期間屆滿後20日
內向本院補提理由書(均須按他造當事人之人數附繕本)「切勿逕
送上級法院」。
中    華    民    國    99    年    8     月    17    日
                                      書記官  蕭惠婷
附錄本案論罪科刑法條全文：
毒品危害防制條例第5條
意圖販賣而持有第一級毒品者，處無期徒刑或10年以上有期徒刑
，得併科新臺幣7百萬元以下罰金。
意圖販賣而持有第二級毒品者，處5年以上有期徒刑，得併科新
臺幣5百萬元以下罰金。
意圖販賣而持有第三級毒品者，處3年以上10年以下有期徒刑，
得併科新臺幣3百萬元以下罰金。
意圖販賣而持有第四級毒品或專供製造、施用毒品之器具者，處
1年以上7年以下有期徒刑，得併科新臺幣1百萬元以下罰金。
附表
┌──┬─────┬───────────────┬────────────────┐
│編號│品項      │鑑定結果及鑑定函號            │ 備註                           │
├──┼─────┼───────────────┼────────────────┤
│1   │海洛因6包 │合計淨重208.47公克，包裝總重│                                │
│    │          │  6.97公克，純度百分之44，純質│                                │
│    │          │  淨重91.73 公克。            │                                │
│    │          │法務部調查局92年2月19日調科 │                                │
│    │          │  壹字第100001732號鑑定通知書 │                                │
│    │          │  （見93年度偵字第2163號卷第71│                                │
│    │          │  頁）。                      │                                │
├──┼─────┼───────────────┼────────────────┤
│2   │安非他命1 │淨重17.3414公克，驗餘淨重   │92年度安保管字第260 號扣押物品│
│    │包        │  17.2742公克。               │  清單（見臺灣桃園地方法院91年度│
│    │          │國防部憲兵司令部刑事鑑識中心│  訴字第661號卷第106頁）。      │
│    │          │  92年5月28日92宇鑑字第07399號│已銷燬（臺灣新竹地方法院檢察署│
│    │          │  鑑驗通知書（見臺灣桃園地方法│  檢察官98年6 月11日扣押沒收物品│
│    │          │  院91年度訴字第661號卷第112頁│  處分命令，見本院98年度重訴字第│
│    │          │  ）。                        │  10號卷第48頁）。              │
├──┼─────┼───────────────┼────────────────┤
│3   │第一級毒品│含無法獨立析離之海洛因成分。│92年度保管字第1863號扣押物品清│
│    │海洛因殘渣│國防部憲兵司令部刑事鑑識中心│  單（見臺灣桃園地方法院91年度訴│
│    │袋23個（其│  92年6月23日92宇鑑字第08455號│  字第661號卷第107頁）。        │
│    │內毒品量微│  鑑驗通知書（見臺灣桃園地方法│已廢棄銷燬（臺灣新竹地方法院檢│
│    │無法單獨析│  院91年度訴字第661號卷第115頁│  察署檢察官93年7 月22日扣押物處│
│    │離秤重）  │  ）。                        │  分命令，見本院98年度重訴字第10│
│    │          │                              │  號卷第49頁）。                │
├──┼─────┼───────────────┼────────────────┤
│4   │電子磅秤1 │含無法獨立析離之海洛因及甲基│92年度保管字第1863號扣押物品清│
│    │臺        │  安非他命成分。              │  單（見臺灣桃園地方法院91年度訴│
│    │          │國防部憲兵司令部刑事鑑識中心│  字第661號卷第107頁）。        │
│    │          │  92年6月23日92宇鑑字第08455號│已沒收銷燬（臺灣桃園地方法院檢│
│    │          │  鑑驗通知書（見臺灣桃園地方法│  察署檢察官97年10月9 日扣押沒收│
│    │          │  院91年度訴字第661號卷第115頁│  物品處分命令，見本院98年度重訴│
│    │          │  ）。                        │  字第10號卷第50頁）。          │
├──┼─────┼───────────────┼────────────────┤
│5   │分裝袋249 │                              │92年度保管字第1863號扣押物品清│
│    │個        │                              │  單（見臺灣桃園地方法院91年度訴│
│    │          │                              │  字第661號卷第107頁）。        │
│    │          │                              │已沒收銷燬（臺灣桃園地方法院檢│
│    │          │                              │  察署檢察官97年10月9 日扣押沒收│
│    │          │                              │  物品處分命令，見本院98年度重訴│
│    │          │                              │  字第10號卷第50頁）。          │
├──┼─────┼───────────────┼────────────────┤
│6   │55萬1千元 │                              │原為92年度保管字第36號（贓款字│
│    │現金      │                              │  第00000000），現已匯入臺灣新竹│
│    │          │                              │  地方法院檢察署，有臺灣新竹地方│
│    │          │                              │  法院檢察署匯入款通知書可參（見│
│    │          │                              │  本院98年度重訴字第10號卷第14至│
│    │          │                              │  18頁）。                      │
├──┼─────┼───────────────┼────────────────┤
│7   │安非他命吸│                              │92年度保管字第1863號扣押物品清│
│    │食器1組   │                              │  單（見臺灣桃園地方法院91年度訴│
│    │          │                              │  字第661號卷第107頁）。        │
│    │          │                              │已廢棄銷燬（臺灣新竹地方法院檢│
│    │          │                              │  察署檢察官93年7 月22日扣押物處│
│    │          │                              │  分命令，見本院98年度重訴字第10│
│    │          │                              │  號卷第49頁）。                │
├──┼─────┼───────────────┼────────────────┤
│8   │改造手槍1 │該制式貝瑞塔9mm手槍1支（槍枝│92年度槍保管字第42號扣押物品清│
│    │支、子彈11│  管制編號：0000000000號）係以│  單（見臺灣桃園地方法院91年度訴│
│    │顆        │  仿BERETTA 廠半自動手槍製造之│  字第661號卷第108頁）。        │
│    │          │  玩具手槍金屬槍身組合土造金屬│被告所涉未經許可持有具殺傷力之│
│    │          │  槍管及滑套改造而成之改造手槍│  改造手槍及子彈部分，業經臺灣板│
│    │          │  ，機械性能良好，認具殺傷力。│  橋地方法院以94年度訴字第1690號│
│    │          │  子彈11顆，均係口徑9mm 制式子│  判決判處有期徒刑1 年10月，併科│
│    │          │  彈，均具殺傷力。            │  罰金10萬元，並與所犯連續故買贓│
│    │          │內政部警政署92年2 月11日刑鑑│  物、妨害公務、毀損等罪，併定應│
│    │          │  字第0920001712號槍彈鑑定書（│  執行刑為有期徒刑3 年4 月、併科│
│    │          │  見92年度他字第115 號影卷第30│  罰金10萬元確定。              │
│    │          │  至34頁）。                  │                                │
└──┴─────┴───────────────┴────────────────┘

司法院資訊處製作；財團法人民間司法改革基金會備份。
